【裁判字號】    98,交聲,2040
【裁判日期】    980930
【裁判案由】    違反道路交通管理處罰條例聲明異議
【裁判全文】
臺灣桃園地方法院交通事件裁定        98年度交聲字第2040號
原處分機關  交通部公路總局新竹區監理所
異  議  人
即受處分人  甲○○
上列異議人因違反道路交通管理處罰條例案件，對於交通部公路
總局新竹區監理所中壢監理站於中華民國98年7 月22日所為之處
分（原處分案號：壢監裁字第裁53-DB0000000號）聲明異議，本
院裁定如下：
    主  文
異議駁回。
    理  由
一、原處分意旨略以：異議人即受處分人甲○○於民國98年1 月
    16日凌晨0 時11分許，駕駛車牌號碼2V－1635號自用一般小
    客車，行經桃園縣中壢市○○路與中華路二段路口時，經桃
    園縣政府警察局保安隊員警攔停並測得其吐氣所含酒精濃度
    為每公升0.82毫克，員警即以異議人有汽車駕駛人酒精濃度
    超過規定標準為由，當場開立桃警局交字第DB0000000 號舉
    發違反道路交通管理事件通知單予以舉發，嗣並檢具酒測單
    移送交通部公路總局新竹區監理所中壢監理站（下稱原處分
    機關）處理。經原處分機關調查結果，認違規事實明確，乃
    依道路交通管理處罰條例第35條第1 項第1 款，違反道路交
    通管理事件統一裁罰基準及處理細則第43條、第44條、第67
    條之規定，於98年7 月22日開立壢監裁字第裁53-DB0000000
    號違反道路交通管理事件裁決書，裁處異議人罰鍰新臺幣（
    下同）49,500元、吊扣駕駛執照12個月，並施以道路交通安
    全講習。
二、異議意旨略以：其固不爭執確有酒後駕車之行為，惟其因本
    件已另經臺灣桃園地方法院檢察署檢察官為緩起訴處分確定
    ，並已繳納緩起訴處分金及參加酒駕認知輔導課程，則基於
    一事不二罰原則，原處分機關亦僅能對其裁處緩起訴處分金
    與法定罰鍰金額間之差額，而不得裁處全額罰鍰；又其居住
    地為莫拉克水災災區，於水災之際交通中斷，故收受裁決書
    時已逾罰鍰日期，並非蓄意拖延拒繳，復以現今經濟不景氣
    ，其又遭公司減薪，實無力再支付此筆罰鍰，為此聲明異議
    云云。
三、按受處分人不服道路交通管理處罰條例第8 條所定主管機關
    所為之處罰者，得於接到裁決書之翌日起20日內，向管轄地
    方法院聲明異議；交通法庭認聲明異議不合法律上之程式，
    且無從補正者，應以裁定駁回之，道路交通管理處罰條例第
    87條第1 項、道路交通案件處理辦法第18條分別有明文。次
    按處理違反道路交通管理事件，有關文書送達之程序，依行
    政程序法之規定，違反道路交通管理事件統一裁罰標準及處
    理細則第5 條復有明文。而行政程序法第72條第1 項前段規
    定：送達，於應受送達人之住居所、事務所或營業所為之；
    同法第73條第1 項規定：於應送達處所不獲會晤應受送達人
    時，得將文書付與有辨別事理能力之同居人、受僱人或應送
    達處所之接收郵件人員；同法第74條第1 項規定：送達，不
    能依前2 條規定為之者，得將文書寄存送達地之地方自治或
    警察機關，並作送達通知書兩份，1 份黏貼於應受送達人住
    居所、事務所、營業所或其就業處所門首，另1 份交由鄰居
    轉交或置於該送達處所信箱或其他適當位置，以為送達。前
    項情形，由郵政機關為送達者，得將文書寄存於送達地之郵
    政機關。復按行政機關依行政程序法而為文書之送達，專依
    該法律之規定，且該法並無準用民事訴訟法或刑事訴訟法關
    於寄存送達自寄存之日起10日生效規定之規定，是文書合法
    寄存送達後，當自寄存之日起即時生效，並非於寄存之日起
    算10日生效，或自受送達人實際領取文書之日起生效（臺灣
    高等法院97年法律座談會第42、43號提案研討結果亦同此意
    見）。
四、經查：本件原處分機關於98年7 月22日所開立之壢監裁字第
    裁53-DB0000000號違反道路交通管理事件裁決書，已由中華
    郵政股份有限公司投遞人員於98年7 月28日按該裁決書所載
    地址（即南投縣信義鄉同富村同和巷93之3 號）投送，因未
    能獲會晤本人，亦無受領文書之同居人或受雇人，而依規定
    於同日將該件文書寄存於「信義和社郵局」，寄存前投遞人
    員並依規定製作送達通知書2 份，1 份黏貼於應受送達人住
    所即上址門首，1 份置於受送達處所信箱或適當位置等情，
    此有送達證書影本1 紙在卷可稽，而異議人之戶籍迄今仍係
    設於上址乙節，亦有個人基本資料查詢結果1 紙附卷可憑，
    揆諸上揭說明，原處分機關之上開裁決書，已於送達日即98
    年7 月28日發生送達之效力，則異議人聲明異議之期間，即
    應自送達之翌日即98年7 月29日起算；又異議人之住所地非
    在原處分機關之中壢監理站所在地（機關地址：桃園縣中壢
    市○○路394 號）轄區內，依法院訴訟當事人在途期間標準
    第4 條第1 項第1 款及第2 條第1 項規定，計算聲明異議期
    間應先扣除在途期間1 日，是本件異議人聲明異議自應於98
    年8 月19日前提起，然異議人遲至98年8 月27日始向原處分
    機關提起本件聲明異議，此有本院收狀章戳上之日期可佐，
    異議人提起本件聲明異議，顯已逾20日之法定期間，其聲明
    異議顯然不合法律上之程式，且無從補正，自應予以駁回。
    至異議人雖另提出南投縣信義鄉同富村辦公處證明書1 紙，
    以證明其平日居住於南投縣戶籍址，並因莫拉克水災而造成
    當地道路中斷，然聲明異議之期間性質上為法定不變期間，
    非法院得依聲請或依職權伸長或縮短之，是縱異議人此部分
    抗辯為真，亦無礙於其提起本件聲明異議業已逾期之事實，
    附此敘明。
據上論斷，應依道路交通案件處理辦法第18條前段，裁定如主文
。
中    華    民    國    98    年    9     月    30    日
                          交通法庭    法  官  蘇昌澤
以上正本證明與原本無異。
如不服本裁定，應於裁定送達後5 日內向本院提出抗告狀。
                                      書記官  田宜芳
中    華    民    國    98    年    10    月    5     日


司法院資訊處製作；財團法人民間司法改革基金會備份。
